【裁判字號】    99,訴,574
【裁判日期】    990930
【裁判案由】    毒品危害防制條例
【裁判全文】
臺灣桃園地方法院刑事判決               99年度訴字第574號
公  訴  人  臺灣桃園地方法院檢察署檢察官
被      告  丙○○
指定辯護人  陳錦川律師
被      告  甲○○
指定辯護人  本院公設辯護人林銘宏
選任辯護人  江倍銓律師
上列被告因毒品危害防制條例等案件，經檢察官提起公訴（99年
度偵字第7033號），本院判決如下︰
    主  文
丙○○販賣第二級毒品，累犯，處有期徒刑柒年捌月，未扣案之
因販賣第二級毒品所得之財物新臺幣貳仟元沒收，如全部或一部
不能沒收時，以其財產抵償之；又明知為禁藥而轉讓，累犯，處
有期徒刑柒月；又明知為禁藥而轉讓，累犯，處有期徒刑柒月；
又明知為禁藥而轉讓，累犯，處有期徒刑柒月。應執行有期徒刑
捌年拾月，未扣案之因販賣第二級毒品所得之財物新臺幣貳仟元
沒收，如全部或一部不能沒收時，以其財產抵償之。
甲○○販賣第二級毒品，處有期徒刑柒年肆月，扣案如附表二編
號2 所示之物沒收，未扣案之因販賣第二級毒品所得之財物新臺
幣貳仟元沒收，如全部或一部不能沒收時，以其財產抵償之。又
販賣第二級毒品，未遂，處有期徒刑壹年拾月，扣案如附表一所
示之甲基安非他命，沒收銷燬，扣案如附表二編號1 、2 所示之
物均沒收。應執行有期徒刑捌年陸月，扣案如附表一所示之甲基
安非他命，沒收銷燬，扣案如附表二編號1 、2 所示之物均沒收
，未扣案之因販賣第二級毒品所得之財物新臺幣貳仟元沒收，如
全部或一部不能沒收時，以其財產抵償之。
    事  實
一、丙○○（綽號小黑) 於93年間因持有毒品等案件，經臺灣
    新竹地方法院分別判處有期徒刑4 月、4 月，應執行有期徒
    刑6 月確定後，再經該法院裁定各減其宣告刑2 分之1 ，並
    定其應執行刑為有期徒刑3 月確定；於94年間又因施用毒
    品案件，經本院判處有期徒刑6 月確定；同年間另因持有
    毒品案件，經本院判處有期徒刑5 月確定，上開案件，
    另經本院以95年度聲字第2397號裁定應執行有期徒刑10月確
    定，上開數罪入監接續執行，於96年7 月16日執行完畢（本
    案構成累犯）。詎仍不知悔改，丙○○與丁○○為朋友關係
    ，丁○○乃透過丙○○因而認識甲○○（綽號小蜜）並成為
    男女朋友。丙○○、甲○○2 人明知甲基安非他命係毒品危
    害防制條例所明定之第二級毒品，依法不得販賣、轉讓：
（一）丙○○基於販賣甲基安非他命營利之犯意，於99年3 月9
      日遭警查獲前之99年3 月初某日，先至桃園縣龜山鄉○○
      路華國新村1 號「新山鶯旅館」502 號房拜訪甲○○、丁○○，正值丁○○、甲○○毒癮難耐，即由丁○○詢問丙○○是否有攜帶毒品至旅館，丙○○表示有，丁○○與丙○○於該502 房內達成以新臺幣（下同）2,000 元之價格
      購買1 公克甲基安非他命之合意，丁○○遂於不詳時地交
      付2,000 元價金，並下樓至丙○○登記入住上開「新山鶯
      旅館」之2 樓房間內，丙○○即交付重量約1 公克之甲基
      安非他命予丁○○，丙○○因而賺得不詳價差，丁○○將
      購得之甲基安非他命攜帶至上開502 號房，與甲○○一同
      施用。
（二）丙○○明知甲基安非他命業經行政院衛生署公告列為禁藥
      管理，亦為毒品危害防制條例所定之第二級毒品，不得轉
      讓，基於轉讓禁藥之犯意，分別於98年11月13日晚間11
      時許，在桃園市○○路703 號張進嘉經營之「檳榔王檳榔
      攤」、98年12月20日下午6 時許，在桃園市○○○○街
      121 號6 樓丙○○租屋處、99年2 月間某日，在桃園市
      ○○路703 號張進嘉經營之「檳榔王檳榔攤」，無償轉讓
      數量尚微（每次均無證據證明數量已逾淨重10公克以上）
      之甲基安非他命予張進嘉共3 次，以供其施用。
（三）甲○○基於販賣甲基安非他命營利之犯意，以其所使用之
      門號0000000000號行動電話（該門號之SIM 卡係案外人陳
      明結申請租用，搭配如附表二編號2 所示之行動電話）作
      為販賣毒品之聯絡工具，於99年2 月14日上午7 時47分，
      丙○○以門號0000000000號行動電話撥打甲○○上開行動
      電話聯絡，表示欲向其購買1 公克甲基安非他命，並達成
      以現金交易之合意，甲○○於同日上午7 時54分以簡訊「
      2,000 喔... 我在北監旁的加油站」傳送予丙○○上開行
      動電話，於99年2 月14日上午8 時許，甲○○即在臺北監
      獄附近之加油站旁，販賣交付1 公克甲基安非他命予丙○○，丙○○並交付價金2,000 元，甲○○因而賺得不詳價
      差。
（四）甲○○基於販賣甲基安非他命營利之犯意，因乙○○以門
      號0000000000號行動電話聯絡甲○○持用之上開電話，約
      定向其購買重量不詳代價為1,000 元之甲基安非他命，於
      99年3 月9 日晚間9 、10點左右，甲○○自前揭「新山鶯
      旅館」房間下樓，要求乙○○載送其前往桃園縣龜山鄉○○路附近某處，約10幾分鐘後，並要求乙○○再將其載送
      回旅館，甲○○要乙○○在車上等，即自行上樓。案經警
      方對丙○○、甲○○持用之門號0000000000、0000000000
      號行動電話實行通訊監察，嗣於99年3 月9 日晚間10時50
      分許，在桃園縣龜山鄉華國新村1 號「新山鶯旅館」樓下
      ，員警盤查正欲上樓向甲○○購買甲基安非他命之乙○○
      ，並在該旅館502 號房內查獲甲○○、丁○○，當場扣得
      甲○○所有之附表一所示甲基安非他命2 包、附表二編號
      2 甲○○所有之行動電話及與本案無關之吸食器等物。另
      於99年3 月9 日晚間9 時50分許，經員警持搜索票及拘票
      ，在桃園縣桃園市○○路91之1 號前拘提丙○○到案，並
      扣得與本案無關之如附表二編號3 所示之門號0000000000
      號行動電話（該門號之SIM 卡係案外人廖英能申請租用）
      。
二、案經臺北縣政府警察局移送臺灣桃園地方法院檢察署檢察官
    偵查起訴。
    理  由
甲、證據能力：
    按被告以外之人於偵查中向檢察官所為之陳述，除顯有不可
    信之情況者外，得為證據，刑事訴訟法第159 條之1 第2 項
    定有明文。證人丙○○、甲○○、丁○○、張進嘉於檢察官
    偵查中經具結所為之陳述，查無顯不可信之情況，被告丙○○、甲○○及其等之辯護人於本院準備程序時已表示不爭執
    證據能力（見本院卷第70頁），復未指出並證明上開證人之
    證言有何顯不可信之情況，依刑事訴訟法第159 條之1 第2
    項規定，上開證人於檢察官訊問時經具結所為之證述，自得
    為證據。
乙、實體部分：
一、查安非他命與甲基安非他命均屬第二級之安非他命類毒品，
    二者雖多為硫酸鹽或鹽酸鹽，可溶於水，為白色、略帶苦味
    之結晶，但使用劑量及致死劑量，仍屬有別，且目前國內發
    現者都為甲基安非他命之鹽酸鹽（參見司法院編印之「法官
    辦理刑事案件參考手冊（一）」第282 、292 、293 頁），
    是本件被告及證人所稱安非他命實均係甲基安非他命，先予
    敘明。
二、關於被告丙○○如事實欄一（一）所示販賣甲基安非他命予
    丁○○部分：
    訊據被告丙○○固坦承於99年3 月初有至上開「新山鶯旅館
    」找甲○○、丁○○（見本院卷第69頁反面），惟矢口否認
    有何販賣毒品情事，辯稱：99年3 月初，伊與丁○○1 人各
    出2,000 元，因4,000 元可以買2 克，本來1 克要2,500 元
    ，伊與丁○○合資一起購買，1 人即可省500 元，並由伊到
    旅館樓下向「安哥」購買云云（見本院卷第114 、135 頁）
    ，其辯護人則主張證人甲○○係因懷疑被告丙○○通風報信
    ，為陷害丙○○而刻意誣指其販賣毒品云云（見本院卷第13
    4 頁）。惟查：
（一）證人丁○○於偵查中具結證稱：伊有向丙○○買過甲基安
      非他命，大約拿2 、3 次，最近1 次是在99年3 月初（見
      偵查卷第104 、105 頁），於本院審理時仍證稱：99年3
      月初是伊出了1,000 元或2,000 元給丙○○，丙○○有交
      付1 包甲基安非他命給伊等語（見本院卷第110 、111 頁
      正、反面、113 頁反面）。又證人甲○○於99年3 月10日
      偵查中具結證稱：伊男友丁○○在99年3 月初某日有向丙○○購買甲基安非他命（見偵查卷第97頁），於99年7 月
      6 日偵查中亦證稱：最近1 次向丙○○購買毒品是在99年
      3 月初，當時伊與丁○○在「新山鶯旅館」502 號房，丙○○來找伊等，丁○○問丙○○有無攜帶毒品，丙○○表
      示有，丁○○便跟丙○○購買，當天是購買1 包甲基安非
      他命，重量約是1 公克，代價約2,000 元，當時丙○○在
      同一旅館樓下開了另1 間房間，丁○○下樓找丙○○購買
      後，並拿上來502 號房，還告訴伊花了2,000 元，這次購
      買的毒品是伊與丁○○一同施用等語（見偵查卷第195 、
      196 頁），於本院審理時復證稱：是丁○○下樓向丙○○
      購買毒品，丁○○上樓後就拿了1 包1 克之甲基安非他命
      ，並跟伊說是以2,000 元向丙○○購買，伊並沒有出錢等
      語（見本院卷第133 頁反面、134 頁），觀諸證人甲○○
      就99年3 月初某日如何與被告丙○○見面、見面時丁○○
      詢問丙○○是否攜帶毒品、丁○○下樓後如何取回1 包1
      克甲基安非他命，並親耳聽聞證人丁○○表示該包毒品係
      以2,000 元向被告丙○○購買取得等重要事項，陳述具體
      明確，且被告丙○○當庭亦不否認證人甲○○之前開證述
      ，坦承於99年3 月初確有於上開旅館2 樓房間內交付1 包
      甲基安非他命予丁○○，並向其收取2,000 元等情（見本
      院卷第114 、135 、142 頁反面），而證人甲○○自偵查
      、本院審理中所為上開證述之情節前後大致相符，其雖未
      親身參與毒品交易，惟證人甲○○不僅親見證人丁○○將
      上開毒品購回，並親耳聽聞證人丁○○陳述該包毒品係向
      被告丙○○以2,000 元價格購得，2 人並一同施用等情，
      益徵證人甲○○前揭證述真實而可採。另證人甲○○、丁○○於99年3 月9 日晚間10時50分許，在桃園縣龜山鄉華
      國新村1 號「新山鶯旅館」502 號房為警查獲後，2 人經
      採尿送驗結果，均呈甲基安非他命陽性反應，有臺灣檢驗
      科技股份有限公司濫用藥物檢驗報告2 份可憑，且丁○○
      施用第二級毒品案件，並經本院判處有期徒刑4 月確定在
      案，甲○○施用第二級毒品部分，因另案於99年4 月26日
      觀察勒戒執行完畢出所，係屬觀察勒戒執行完畢前之數次
      施用毒品行為，僅執行1 次觀察勒戒已足，甲○○此次施
      用毒品犯行則經檢察官為不起訴處分確定，足認證人甲○○、丁○○確實於查獲前有施用甲基安非他命之惡習，亦
      見證人丁○○、甲○○證述上開情節尚非憑空杜撰。
（二）雖被告丙○○辯稱：伊不是賣甲基安非他命給丁○○，而
      是2 人合資購買云云，惟證人甲○○自偵查至本院審理時
      均證述丁○○取得毒品方式「是丁○○向被告丙○○購買
      」，卻從未證述「是丁○○與被告丙○○合資向他人購買
      」，況衡諸常情，甲基安非他命為第二級毒品，價昂物稀
      ，取得不易，而被告甲○○與丙○○間亦有交情，倘丁○○確係與被告丙○○合資購買，豈有對毒品如何合資、向
      何人購買、合資比例多寡、取得毒品比例竟均未向甲○○
      提及，實殊難想像。又被告丙○○辯稱：99年3 月初那次
      ，是伊與證人丁○○每人各出2,000 元可以買到2 克，本
      來1 克要2,500 元，合資一起買每人可以省500 元，是伊
      到旅館樓下去跟「安哥」買，「安哥」是小蜜聯絡到場的
      云云（見本院卷第114 、第142 頁反面），倘如其所言「
      安哥」係證人甲○○聯絡到場，證人甲○○豈有對於合資
      一事始終未曾提及，而堅指丁○○之毒品係向丙○○購買
      之理。又被告丙○○於偵查中陳稱：伊不清楚「安哥」真
      實姓名年籍資料，「安哥」應該是甲○○的上游，甲○○
      都跟「安哥」拿毒品云云，然販賣毒品者因檢警機關查緝
      嚴厲，莫不謹慎小心，「安哥」既然已到旅館樓下，且若
      係由甲○○所聯絡，大可上樓至房間內與熟悉之下游甲○○隱祕交易毒品，始符情理，豈有捨此不為，而在旅館樓
      下與丙○○交易，實殊難想像。又證人丁○○於檢察官偵
      查及本院審理中關於與被告丙○○合資購買毒品之出資額
      、購買數量前後迥異，忽稱：大多是出資500 元比較多，
      購買1 小包0.5 公克（見偵查卷第105 頁），又改稱：伊
      是拿500 元或1,000 元給丙○○，丙○○出多少伊不知道
      （見本院卷第109 頁反面），又改稱：伊出資1,000 或2,
      000 元（見本院卷第113 頁反面），倘確係為合資購買，
      無非係貪圖一次購入大量毒品之價格較優惠，證人丁○○
      自應對購毒價格、購得毒品數量錙銖必較，豈有對於出資
      比例、共同向何人購買均置身事外，顯見證人丁○○證述
      有關與被告丙○○共同出資云云乙節，顯係刻意迴護被告
      之詞，此部分自難採為有利被告之認定。至被告丙○○辯
      稱係合資購買云云，應係臨訟卸責之詞，自難採信。
（三）辯護人主張證人甲○○係因懷疑被告丙○○通風報信，為
      陷害丙○○而刻意誣指丙○○販賣毒品云云，惟查證人丁○○於偵查中證述：與丙○○並無仇恨、糾紛（見偵查卷
      第106 頁），甚至證人甲○○於偵查中更證述：下游買家
      要向被告丙○○購買毒品，丙○○在賭博，伊會幫他處理
      （見偵查卷第100 頁），顯見證人甲○○與被告丙○○間
      之信任關係深厚，況證人甲○○若要誣指被告丙○○販賣
      毒品，又何需表示是由丁○○下樓去交易毒品，大可直接
      證述被告丙○○在「新山鶯旅館」502 號房販賣毒品即可
      達到目的，又何需如此迂迴來誣指被告丙○○。況且被告
      丙○○亦坦承確有於99年3 月初，於上開旅館2 樓房間內
      ，交付甲基安非他命予丁○○，並向其收取2,000 元等情
      ，已如前述，既確有交付毒品及收取款項情事，實難認係
      惡意誣指，辯護人此部分主張顯與事實不合，難以憑採。
三、關於被告丙○○如事實欄一（二）所示轉讓甲基安非他命予
    張進嘉部分：
    訊據被告丙○○於本院審理時坦認事實欄一（二）所示轉讓
    甲基安非他命予張進嘉之事實不諱，並據證人張進嘉於檢察
    官偵查中證述綦詳（見偵查卷第186 、187 頁），此外，被
    告丙○○持用之門號0000000000號、0000000000號行動電話
    經通訊監察，與張進嘉持用之門號0000000000號行動電話，
    尚有如附表三編號1 所示之2 次通話內容可佐，此有各該通
    訊監察譯文在卷可稽，是以被告丙○○先後於事實欄一（二
    ）所示之時間、地點，轉讓甲基安非他命予證人張進嘉等情
    ，應堪認定。又證人張進嘉證述：丙○○每次給的甲基安非
    他命數量約是1 個分裝袋，但裡面的量很少，幾乎見底等語
    （見偵查卷第187 頁），尚無證據證明被告丙○○每次轉讓
    甲基安非他命之數量已逾淨重10公克以上，併予敘明。
四、關於被告甲○○如事實欄一（三）所示販賣甲基安非他命予
    丙○○部分：
    訊據被告甲○○矢口否認有何販賣毒品情事，辯稱：當時是
    丙○○叫伊打電話給「安哥」，「安哥」要伊轉達丙○○他
    人在北監加油站，伊才傳簡訊予丙○○云云，其辯護人為被
    告甲○○主張：證人丙○○既證述被告甲○○與「安哥」一
    起出現，且由「安哥」交付毒品予丙○○，然如何認定被告
    甲○○與「安哥」具有販賣毒品之犯意聯絡，亦即無法排除
    丙○○係透過被告甲○○向「安哥」購買毒品，而由「安哥
    」單獨與丙○○進行交易之可能，被告甲○○僅係幫助丙○○向「安哥」購買毒品云云。惟查：
（一）被告甲○○確有販賣甲基安非他命予丙○○之犯行，此業
      經證人丙○○於偵查中證稱：於99年2 月14日上午7 時47
      分伊撥打電話給甲○○，對話內容中「拿1 個給我」，「
      1 個」就是1 公克，同日7 時54分簡訊之意思為甲○○要
      拿毒品給伊，要伊在山鶯路臺北監獄加油站見面（見偵查
      卷第146 、147 頁），其於本院審理時亦證述：「1 個」
      就是要甲○○拿1 克的甲基安非他命給伊，簡訊「是2,00
      0 喔」是指購買毒品的錢，伊於北監附近旅館樓下有拿到
      1 克甲基安非他命，並交付2,000 元等語（見本院卷第13
      5 頁反面、136 頁），並有證人丙○○持用之門號000000
      0000號行動電話撥打被告甲○○持用之門號0000000000號
      行動電話，有如附表三編號2 所示之通話內容，及被告甲○○以上開電話傳送簡訊予丙○○，此有通訊監察譯文、
      簡訊內容在卷可佐，足認被告甲○○確有於99年2 月14日
      上午8 時許，於臺北監獄附近之加油站旁，以2,000 元之
      代價，販賣1 公克甲基安非他命予丙○○之事實，洵堪認
      定。
（二）按證人之陳述，如有前後不符，或相互歧異時，究竟何者
      為可採，法院仍得本其自由心證予以斟酌，非謂一有不符
      或矛盾，即應認其全部均為不可採信（最高法院92年度臺
      上字第6628號判決意旨參照）。查證人丙○○於偵查中先
      稱：伊到山鶯路臺北監獄加油站附近時，甲○○與「安哥
      」一起出現，並由「安哥」販賣給伊，當時伊將錢交給「
      安哥」云云（見偵查卷第147 頁），於本院審理時證稱：
      伊到旅館樓下跟甲○○與「安哥」見面，甲○○叫「安哥
      」給伊1 克甲基安非他命，伊再拿2,000 元給甲○○一起
      合資云云（見本院卷第136 頁），經被告甲○○對質詰問
      時，旋又改稱：當時甲○○在旅館樓上，是伊直接跟「安
      哥」見面云云（見本院卷第136 頁反面），其就當日被告
      甲○○是否與「安哥」同時出現交付毒品、2,000 元究竟
      交付何人等節，陳述前後不一，已啟人疑竇；再觀以如附
      表三編號2 所示之通話、簡訊內容，被告甲○○與丙○○
      間就交易之毒品種類、價格、交付地點、是否現金交易等
      節，均已達成合意，且通話中並未提及「安哥」或合資購
      買之事，倘如證人丙○○所述係其與甲○○一同合資購買
      ，何以被告甲○○對此有利己身事項，竟始終未提及？且
      對「合資購買毒品」之事項，證人丙○○竟證稱不清楚為
      何先前於偵查中未曾提過（見本院卷第136 頁），可見「
      合資購買毒品」乙節，係證人丙○○事後故為迴護被告甲○○之託詞，自難為有利被告甲○○之認定。被告甲○○
      及其辯護人所辯前詞，均不足採。
五、關於被告甲○○如事實欄一（四）所示販賣甲基安非他命予
    乙○○部分：
（一）訊據被告甲○○於警詢及本院審理時均坦認事實欄一（四
      ）所示販賣甲基安非他命予乙○○未遂之事實不諱（見偵
      查卷第26頁、本院卷第109 、142 頁反面），並據證人乙○○於本院審理中證述詳盡（見本院卷第106 頁反面），
      且被告甲○○持用之門號0000000000號行動電話經通訊監
      察，與乙○○持用之門號0000000000號行動電話，有如附
      表三編號3 所示之通話內容，此有各該通訊監察譯文在卷
      可稽，足認被告甲○○之自白與事實相符，堪信為真實。
（二）按刑事法上之販賣行為，祇須以營利為目的，將標的物販
      入或賣出，有一於此，其犯罪行為即為完成。而所謂賣出
      ，自應以標的物已否交付為斷（最高法院94年度台上字第
      7096號判決意旨參照）。再按犯罪之著手，係指行為人為
      實現犯意而開始實行犯罪構成要件之行為而言，販賣毒品
      罪之販賣者與購毒者就買賣毒品之重要內容有所表示時，
      縱使販賣者未實際交付毒品，仍可認為已經著手販賣毒品
      之實施，亦即販賣毒品之犯行，以販賣者與應買者雙方就
      買賣毒品之重要內容有所意思表示而達成契約之合致時，
      即已著手於販賣毒品之構成要件行為（最高法院97年度台
      上字第3600號判決參照）。查證人乙○○與被告甲○○於
      上開通訊內容中已就購買甲基安非他命之價金達成意思合
      致，被告甲○○亦坦認當日欲販賣1,000 元之甲基安非他
      命予乙○○（見本院卷第143 頁），足見被告甲○○已著
      手於販賣甲基安非他命之構成要件行為，雖尚未將甲基安
      非他命交付證人乙○○，本次交易自仍屬未遂。
六、按毒品危害防制條例所處罰之販賣毒品罪，其成立除客觀上
    有買賣毒品之行為外，主觀上並須具有藉買賣毒品以從中牟
    取利益之意圖，查毒品甲基安非他命之買賣並無一定之公定
    價格（屬於市場變動性所生之浮動價格），一般亦非公然交
    易，無論係瓶裝或紙包裝，抑或其他方式之包裝，均可以為
    任意分裝增減其重量或成份，是每次買賣之價格恆依買賣雙
    方之關係深淺、資力、毒品之品質及供需情況等而異，本件
    ，雖無從依被告丙○○、甲○○之供述而得認定本件買賣毒
    品究從中獲利若干，然毒品甲基安非他命係屬違禁物，政府
    查緝甚嚴、處罰甚重，且參諸被告丙○○經丁○○當面詢問
    即當場允諾願意出售毒品，被告甲○○於接獲丙○○、乙○○來電表示欲購買毒品，亦不推託即直接允諾現金交易，被
    告丙○○、甲○○茍無利可圖，豈有甘冒重典而販賣上揭毒
    品之理，且被告甲○○就事實欄一（四）之行為，於本院審
    理時亦不否認係販毒營利（見本院卷第109 頁、142 頁反面
    ），是被告丙○○、甲○○確有販賣毒品以賺取價差從中牟
    取利益之營利意圖，應堪認定。又按販賣毒品者，其主觀上
    有營利之意圖，且客觀上有販賣之行為，即足構成，至於實
    際上是否已經獲利，則非所問。即於有償讓與他人之初，係
    基於營利之意思，並著手實施，而因故無法高於購入之原價
    出售，最後不得不以原價或低於原價讓與他人時，仍屬販賣
    行為（最高法院95年度台上字第725 號判決意旨參照），查
    被告丙○○就事實欄一（一）部分，被告甲○○就事實欄一
    （三）、（四）部分，確有販賣毒品以賺取價差從中牟取利
    益之營利意圖，已詳如上述，且就事實欄一（一）、（三）
    部分均已交付毒品，縱收取之價金若有同於或低於原價之情
    形，亦無礙販賣毒品既遂罪之成立，附此敘明。
七、綜上，本件事證明確，被告丙○○、甲○○上開犯行均堪予
    認定。
八、按甲基安非他命係毒品危害防制條例第2 條第2 項第2 款所
    定之第二級毒品。且甲基安非他命業經行政院衛生署以75年
    7 月11日衛署藥字第597627號公告禁止使用，屬藥事法規定
    之禁藥，依法不得轉讓。又按藥事法第83條第1 項係於93年
    4 月21日修正公布，於同年月23日施行，為毒品危害防制條
    例之後法，且藥事法第83條第1 項之法定刑為7 年以下有期
    徒刑，得併科新臺幣5 百萬元以下罰金，與毒品危害防制條
    例第8 條第2 項之法定刑為6 月以上5 年以下有期徒刑，得
    併科新臺幣70萬元以下罰金相較，自以藥事法第83條第1 項
    之法定刑為重，參以毒品之範圍尚包括影響精神物質與其製
    品，而藥事之管理，亦非僅止於藥品之管理，毒品危害防制
    條例與藥事法二者，並無必然之特別法與普通法關係。故除
    有轉讓之第二級毒品達毒品危害防制條例第8 條第6 項之一
    定數量，經依法加重後之法定刑較藥事法第83條第1 項之法
    定刑為重之情形外，因藥事法第83條第1 項為後法，且為重
    法，應優先適用藥事法處罰（最高法院96年度台上字第35
    82號判決意旨參照）。又毒品危害防制條例第8 條第6 項規
    定，轉讓毒品達一定數量者，加重其刑至2 分之1 ，其標準
    由行政院定之。依行政院於93年1 月7 日發布之「轉讓持有
    毒品加重其刑之數量標準」第2 條規定：「轉讓、持有毒品
    達一定數量者，加重其刑至二分之一，其標準如下：…二、
    第二級毒品：淨重10公克以上。…」。查本件被告丙○○轉
    讓予證人張進嘉之甲基安非他命，經證人張進嘉陳明每次僅
    係1 包，但裡面量很少，幾乎見底等語（見偵查卷第187 頁
    ），實查無證據證明被告丙○○各次轉讓甲基安非他命已逾
    淨重10公克，自無法定加重事由，依法條競合關係，此部分
    應適用較重之後法論以藥事法第83條第1 項之轉讓禁藥罪。
    核被告丙○○就事實欄一（一）所為，係犯毒品危害防制條
    例第4 條第2 項之販賣第二級毒品罪，就事實欄一（二）所
    為，均係犯藥事法第83條第1 項之轉讓禁藥罪，共3 罪。公
    訴意旨認被告丙○○就事實欄一（二）部分，係犯毒品危害
    防制條例第8 條第2 項之轉讓第二級毒品罪，容有未洽，惟
    其起訴之社會基本事實同一，起訴法條應予變更。核被告甲○○就事實欄一（三）所為，係犯毒品危害防制條例第4 條
    第2 項之販賣第二級毒品罪；就事實欄一（四）所為，係犯
    毒品危害防制條例第4 條第6 項、第2 項之販賣第二級毒品
    未遂罪，被告甲○○已著手販賣甲基安非他命行為之實行，
    惟尚未交付甲基安非他命，為未遂犯，爰依刑法第25條第2
    項之規定，按既遂犯之刑度減輕其刑。被告丙○○、甲○○
    販賣上開毒品前，分別持有各該毒品之低度行為，為販賣之
    高度行為所吸收，均不另論罪。又被告丙○○轉讓禁藥前持
    有第二級毒品之低度行為，為轉讓之高度行為所吸收，亦不
    另論罪。查被告丙○○有如事實欄一所示之科刑及執行情形
    ，有臺灣高等法院被告前案紀錄表在卷可按，其於受有期徒
    刑執行完畢後，5 年內故意再犯本件有期徒刑以上之4 罪，
    均應依刑法第47條第1 項累犯規定加重其刑。又被告甲○○
    於偵查及本院審理時均自白事實欄一（四）之犯行（見偵查
    卷第26頁，本院卷第109 、142 頁反面），應依毒品危害防
    制條例第17條第2 項規定，就其所犯事實欄一（四）所示之
    犯行，遞減輕其刑。爰審酌被告丙○○、甲○○均明知甲基
    安非他命對人體有莫大之戕害，仍販賣、轉讓予他人，危害
    社會治安及國民身體健康甚鉅，兼衡被告2 人犯罪之動機、
    目的、手段、販賣、轉讓毒品之數量、犯後態度等一切情狀
    ，各量處如主文所示之刑及定其等之應執行刑，以資懲儆。
九、沒收部分：
（一）按以營利為目的販賣毒品，經多次販賣後，持有剩餘毒品
      被查獲，其各次販賣毒品行為，固應併合處罰。惟該持有
      剩餘毒品之低度行為，應僅為最後一次販賣毒品之高度行
      為所吸收，不另論罪。則就該查獲之剩餘毒品，自只能於
      最後一次販賣毒品罪宣告沒收銷燬，不得於各次販賣毒品
      罪均一併宣告（最高法院98年度台上字第1063號判決意旨
      參照）。扣案如附表一編號1 所示甲基安非他命，應依毒
      品危害防制條例第18條第1 項前段規定，於被告甲○○所
      犯事實欄一（四）所示最後1 次販賣第二級毒品未遂罪名
      項下宣告沒收銷燬（至鑑驗用罄之甲基安非他命，既已滅
      失，自無庸再予以宣告沒收銷燬）。又扣案如附表三編號
      1 所示之塑膠包裝袋2 個，係被告甲○○所有，業據被告
      甲○○於本院審理時陳述明確（見本院卷第114 頁反面、
      第13 7頁反面），係供上開毒品包裝之用，防止毒品裸露
      、逸出、潮濕，便於攜帶、販賣他人之用，且鑑定時既將
      包裝袋與甲基安非他命分別秤重，足認並無不可析離之關
      係，應依毒品危害防制條例第19條第1 項前段規定，於被
      告甲○○所犯事實欄一（四）最後1 次販賣第二級毒品未
      遂罪名項下宣告沒收。
（二）扣案如附表二編號2 所示之行動電話1 支，係被告甲○○
      用於事實欄一（三）、（四）聯繫丙○○、乙○○販賣毒
      品所用（見附表3 編號2 、3 所示譯文），應依毒品危害
      防制條例第19條第1 項前段規定，於各該所犯罪名項下宣
      告沒收。至附表二編號2 行動電話搭配之SIM 卡用戶姓名
      為陳明結（見本院卷第83頁），並非被告甲○○所有，而
      附表二編號3 所示之行動電話（SIM 卡用戶姓名為廖英能
      ，見本院卷第81頁），無證據證明與本件有關連，另如附
      表二編號4 、5 所示未扣案之行動電話SIM 卡，無證據證
      明尚屬存在，爰均不宣告沒收。
（三）按毒品危害防制條例第19條第1 項規定，犯販賣、運輸毒
      品罪者，其犯罪所得之財物，均沒收之，係採義務沒收主
      義，故其犯罪所得之對價，不問其中成本若干，利潤多少
      ，均應全部諭知沒收，以貫徹政府查禁煙毒之決心，並符
      立法本旨（最高法院95年度台上字第3133號判決要旨參照
      ）。查被告丙○○就事實欄一（一）部分販賣甲基安非他
      命所得2,000 元，被告甲○○就事實欄一（三）部分販賣
      甲基安非他命所得2,000 元，雖均未扣案，仍應依毒品危
      害防制條例第19條第1 項之規定，於各該罪名項下諭知沒
      收，如全部或一部不能沒收時，以其財產抵償之。
十、不另為無罪諭知部分：
    公訴意旨另以：被告丙○○基於販賣安非他命之犯意，於99
    年3 月初某日，在桃園縣龜山鄉華國新村1 號旅館內，以2,
    000 元之價格，除上開事實欄一（一）販賣予丁○○外，尚
    同時販售予甲○○，因認被告丙○○此部分亦涉犯毒品危害
    防制條例第4 條第2 項販賣第二級毒品罪嫌云云。經查，證
    人甲○○於本院審理時證述：是丁○○下樓向丙○○以2,00
    0 元購買1 克甲基安非他命，伊並未出錢，也未下樓等語（
    見本院卷第134 頁），被告亦坦認是丁○○交付伊2,000 元
    （見本院卷第114 頁），則證人甲○○既未實際出資，亦未
    在場參予交易，顯難認證人甲○○為該次毒品交易之相對人
    ，是公訴人所指被告丙○○同時販賣予甲○○部分之罪嫌顯
    然不能證明，惟因此部分與上開事實欄一（一）論罪科刑部
    分，具有想像競合犯之裁判上一罪關係（此據蒞庭之公訴檢
    察官當庭主張，見本院卷第134 頁反面），此部分爰不另為
    無罪之諭知。
據上論斷，應依刑事訴訟法第299 條第1 項前段、第300 條，毒
品危害防制條例第4 條第2 項、第6 項、第17條第2 項、第18條
第1 項前段、第19條第1 項，藥事法第83條第1 項，刑法第11
條、第25條第2 項、第47條第1 項、第51條第5 款，判決如主文
。
本案經檢察官吳美文到庭執行職務。
中    華    民    國    99    年    9     月    30    日
                  刑事第一庭  審判長法  官  曾家貽
                                    法  官  俞力華
                                    法  官  張瓊華
以上正本證明與原本無異。
如不服本判決應於收受判決後10日內向本院提出上訴書狀，並應
敘述具體理由。其未敘述上訴理由者，應於上訴期間屆滿後20日
內向本院補提理由書( 均須按他造當事人之人數附繕本) 「切勿
逕送上級法院」。
                                    書記官  李宜娟
中    華    民    國    99    年    10    月    1     日
附表一：
┌──┬─────────────┬─────────────┬────────┐
│編號│       扣案毒品種類       │       重量               │ 備          註 │
│    │                          │                          │                │
├──┼─────────────┼─────────────┼────────┤
│ 1  │第二級毒品甲基安非他命2 包│ 淨重1.0910 公克，取樣0.00│鑑驗用罄部分，既│
│    │                          │ 02公克（已鑑析用罄），尚 │已滅失，自無庸再│
│    │                          │ 餘淨重1.0908公克         │予以宣告沒收    │
│    │                          │                          │                │
│    │                          │                          │                │
└──┴─────────────┴─────────────┴────────┘
附表二：
┌──┬────────────┬──────────┐
│編號│  物   品   名    稱    │   備          註   │
├──┼────────────┼──────────┤
│ 1  │包裝附表一所示毒品之塑膠│被告甲○○所有供事實│
│    │袋2 個                  │欄一（四）販賣第二級│
│    │                        │毒品所用之物        │
├──┼────────────┼──────────┤
│    │扣案之SONY牌行動電話1 支│被告甲○○所有供事實│
│ 2  │（不含SIM 卡）          │欄一（三）、（四）販│
│    │                        │賣第二級毒品所用之物│
├──┼────────────┼──────────┤
│ 3  │UTEC牌行動電話1 支（含  │與本案無關          │
│    │門號0000000000號之SIM 卡│                    │
│    │1張）                   │                    │
├──┼────────────┼──────────┤
│ 4  │未扣案門號0000000000號  │無證據證明該SIM 卡為│
│    │SIM 卡1張               │被告丙○○所有，亦無│
│    │                        │證據證明尚屬存在    │
├──┼────────────┼──────────┤
│    │未扣案門號0000000000號  │無證據證明該SIM 卡為│
│ 5  │SIM 卡1 張              │被告丙○○所有，亦無│
│    │                        │證據證明尚屬存在    │
└──┴────────────┴──────────┘
附表三：相關通訊監察譯文
┌──┬──────┬──────┬───────────────────────┬─────┐
│編號│時間        │持用之行動電│            通話內容                          │   備註   │
│    │            │話門號      │                                              │          │
├──┼──────┼──────┼───────────────────────┼─────┤
│ 1  │99年12月20日│A（小黑）： │B：你在哪裡                                   │（見偵查卷│
│    │17時55分37秒│0000000000  │A：在家                                       │第183頁） │
│    │            │            │B：沒出門                                     │          │
│    │            │B 張進嘉：  │A：恩                                         │          │
│    │            │0000000000  │B：我過去吸2口                                │          │
│    │            │            │A：恩                                         │          │
│    ├──────┼──────┼───────────────────────┤          │
│    │99年11時13日│A（小黑）： │B：ㄟ剛才那個說沒效ㄋ                         │          │
│    │23時21分46秒│0000000000  │A：有啦                                       │          │
│    │            │            │B：你只有那種而已                             │          │
│    │            │B 張進嘉：  │A：還有一種更那個的，更沒效的                 │          │
│    │            │0000000000  │B：GX啦，剛才人家說無效                       │          │
│    │            │            │A：我給拿好的ㄋ                               │          │
├──┼──────┼──────┼───────────────────────┼─────┤
│ 2  │99年2 月14日│A（小黑）： │A：拿1個給我                                  │（見偵查卷│
│    │7 時47分40秒│0000000000  │B：你要過來拿                                 │第166 頁反│
│    │            │            │A：對阿在哪裡                                 │面）      │
│    │            │B（小蜜）： │B：咪咪那個是在莊效為，他說他拿1100給你，     │          │
│    │            │0000000000  │   你怎麼沒跟我講                             │          │
│    │            │            │A：什麼1100，他差我1萬6000幾                  │          │
│    │            │            │B：他說什麼1100，什麼500                      │          │
│    │            │            │A：你跟他說一人對一人                         │          │
│    │            │            │B：我那個沒有拿給他喔，你在哪裡               │          │
│    │            │            │A：我在莊敬路                                 │          │
│    │            │            │B：我在小威家附近，現金嗎                     │          │
│    │            │            │A：對啦                                       │          │
│    ├──────┼──────┼───────────────────────┤          │
│    │99年2 月14日│A（小黑）： │簡訊：二千喔…我在北監旁的加油站              │          │
│    │7時54 分    │0000000000  │                                              │          │
│    │            │            │                                              │          │
│    │            │B（小蜜）： │                                              │          │
│    │            │0000000000  │                                              │          │
├──┼──────┼──────┼───────────────────────┼─────┤
│ 3  │99年3 月9 日│A（小蜜）： │B：小蜜喔你終於起來了                         │（見偵查卷│
│    │20時31分21秒│0000000000  │A：我之前就起來了只是躺下去又睡著了，太累了   │ 第30頁） │
│    │            │            │B：那我等一下去找你喔，我現在在台北           │          │
│    │            │B 乙○○：  │A：喔好，ㄟㄟ多少                             │          │
│    │            │0000000000  │B：一張                                       │          │
│    │            │            │A：喔好                                       │          │
│    ├──────┼──────┼───────────────────────┤          │
│    │99年3 月9 日│A（小蜜）： │B：小蜜喔                                     │          │
│    │21時許      │0000000000  │A：恩                                         │          │
│    │            │            │B：真怕你睡著了，我已經到了                   │          │
│    │            │B 乙○○：  │A：我問妳妳剛剛是不是有打給我                 │          │
│    │            │0000000000  │B：對阿                                       │          │
│    │            │            │A：你是拿一張還是一個                         │          │
│    │            │            │B：一張                                       │          │
│    │            │            │A：喔喔                                       │          │
│    │            │            │B：得失憶症了                                 │          │
│    │            │            │A：對阿完蛋了                                 │          │
│    ├──────┼──────┼───────────────────────┤          │
│    │99年3 月9 日│A（小蜜）： │B：你又睡著了                                 │          │
│    │22時13分    │0000000000  │A：ㄟ你在哪裡ㄚ                               │          │
│    │            │            │B：再前面一點因為人家剛牽摩托車我又被趕走了   │          │
│    │            │B 乙○○：  │A：喔好                                       │          │
│    │            │0000000000  │                                              │          │
│    ├──────┼──────┼───────────────────────┤          │
│    │99年3 月9 日│A（小蜜）： │A：ㄟ你要不要上來那個沖一下                   │          │
│    │22時42分    │0000000000  │B：可以嗎                                     │          │
│    │            │            │A：可以ㄚ，ㄟ我跟你說找那個5百02              │          │
│    │            │B 乙○○：  │B：5百02好                                    │          │
│    │            │0000000000  │                                              │          │
│    │            │            │                                              │          │
└──┴──────┴──────┴───────────────────────┴─────┘
附錄本案論罪科刑法條：
毒品危害防制條例第4條
製造、運輸、販賣第一級毒品者，處死刑或無期徒刑；處無期徒
刑者，得併科新臺幣 2 千萬元以下罰金。
製造、運輸、販賣第二級毒品者，處無期徒刑或 7 年以上有期
徒刑，得併科新臺幣 1 千萬元以下罰金。
製造、運輸、販賣第三級毒品者，處 5 年以上有期徒刑，得併
科新臺幣 7 百萬元以下罰金。
製造、運輸、販賣第四級毒品者，處 3 年以上 10 年以下有期
徒刑，得併科新臺幣 3 百萬元以下罰金。
製造、運輸、販賣專供製造或施用毒品之器具者，處 1 年以上
7 年以下有期徒刑，得併科新臺幣 1 百萬元以下罰金。
前五項之未遂犯罰之。
藥事法第83條第1項
明知為偽藥或禁藥，而販賣、供應、調劑、運送、寄藏、牙保、
轉讓或意圖販賣而陳列者，處 7 年以下有期徒刑，得併科新臺
幣 5 百萬元以下罰金。

司法院資訊處製作；財團法人民間司法改革基金會備份。
